臺灣臺中地方法院民事裁定　　　　　　100年度監宣字第217號
聲　請　人　林明宗
代　理　人　林忠宏律師
相　對　人　林添丁
上列聲請人聲請監護（輔助）宣告事件，本院裁定如下：
    主    文
宣告林添丁（國民身分證統一編號：Ｚ000000000號）
為受輔助宣告之人。
選定林明宗為受輔助宣告之人之輔助人。
聲請費用由受輔助宣告之人負擔。
    理  由
一、聲請意旨略以：聲請人林明宗（男、民國○○年○月○○日生、
    國民身分證統一編號：Ｚ000000000號）為相對人林添丁（男
    、25年7月8日生、國民身分證統一編號：Ｚ000000000號）之
    長子。相對人於99年11月10日因發生車禍事件致腦力受損，
    目前意識不清，記憶力不佳，自主性差，活動不便，日常生
    活須專人照顧，雖屢經延醫診治均不見起色，已致其不能為
    意思表示、受意思表示，亦不能辨識其意思表示之效果，為
    此聲請對其為監護之宣告。但如經精神鑑定結果，認相對人
    精神障礙或心智缺陷，只為意思表示、受意思表示或辨識其
    意思表示效果之能力，僅達欠缺或不足之程度，則請求法院
    變更為輔助宣告等語。
二、按法院對於監護之聲請，認為未達民法第14條第1 項之程度
    者，得依民法第15條之1第1項規定，為輔助之宣告，民法第
    14條第3 項定有明文；法院對於監護之聲請，認為未達民法
    第14條第1 項之程度，而有輔助宣告之原因者，得依職權以
    裁定變更為輔助宣告，亦為民事訴訟法第624條之3第1 項所
    明定。次按對於因精神障礙或其他心智缺陷，致其為意思表
    示或受意思表示，或辨識其意思表示效果之能力，顯有不足
    者，法院得因本人、配偶、四親等內之親屬、最近1 年有同
    居事實之其他親屬、檢察官、主管機關或社會福利機構之聲
    請，為輔助之宣告。受輔助宣告之人，應置輔助人，民法第
    15條之1第1項、第1113條之1第1項定有明文。又依民法第11
    13之1第2項準用同法第1111條之1 規定，法院選定輔助人時
    ，應依受輔助宣告之人之最佳利益，優先考量受輔助宣告之
    人之意見，審酌一切情狀，並注意下列事項：(一)受輔助宣告
    之人之身心狀態與生活及財產狀況。(二)受輔助宣告之人與其
    配偶、子女或其他共同生活之人間之情感狀況。(三)輔助人之
    職業、經歷、意見及其與受輔助宣告之人之利害關係。(四)法
    人為輔助人時，其事業之種類與內容，法人及其代表人與受
    輔助宣告之人之利害關係。
三、經查：
  (一)聲請人主張其為相對人之長子，相對人有上開事由須為輔助
    宣告之事實，業據提出戶籍謄本、國民身分證正反面影本、
    中華民國身心障礙手冊、診斷證明書等件為證。是聲請人既
    為相對人之子，依法自得聲請對相對人為輔助之宣告。本院
    於鑑定人即行政院衛生署豐原醫院余俊彥醫師前詢問相對人
    ，相對人對於法官詢問姓名、與聲請人之關係、現任市長等
    問題可以正確回答，亦具備基本計算能力，惟記憶力顯有欠
    缺。嗣經鑑定醫師再為進一步之診斷，鑑定結果略以：相對
    人在簡單日常用語可正常交談，但句構短且常放棄說不知道
    ，近1、2年來生活功能較差，無法學習新事物，時地不分，
    並且影響生活功能；簡易智能測驗（MMSE）為19分（總分30
    分，使用21分分界），達早期失智狀態，臨床失智評分量表
    CDR平均1，屬於輕度失智；目前綜合智能表現約在輕度失智
    範圍，口語表達簡單，可回答簡單的情境判斷、簡易加減、
    無法複雜計算，並僅記得熟悉之事物，立即記憶稍差，長期
    新記憶受損，對時間地點定向感正常，具簡單判斷力，但無
    法進行抽象運思；繪圖結構正常，但會有腦傷常見的轉換困
    難，一再重複上一項繪圖作業，具顯著固著行為，可能會干
    擾日常生活之流暢性，測驗過程中無異常言行，態度配合；
    相對人目前綜合智能表現約在輕度失智範圍，回復速度及程
    度個別差異性大，對於自己財產之管理處分，必須給予經常
    性的協助。鑑定判定：基於受鑑定人有精神障礙（頭部創傷
    造成的痴呆），其程度重大，對於自己財產之管理處分，必
    須給予經常性的協助，目前精神障礙之程度，已達「為意思
    表示或受意思表示，或辨識其意思表示效果之能力，顯有不
    足」，可為輔助宣告等語，有行政院衛生署豐原醫院100年8
    月4日豐醫歷字第1000007603號函暨所附成年監護鑑定書1份
    在卷可稽。本院審酌前開訊問結果與鑑定人意見，認相對人
    非完全不能辨識其意思表示之效果，未達應受監護宣告之程
    度，惟其辨識能力顯有不足，從而，聲請人聲請監護宣告，
    尚屬有間，惟相對人仍有受輔助之必要，爰依職權以裁定為
    輔助之宣告。
  (二)相對人之父母、手足、配偶及長女均歿，其尚有聲請人林明
    宗（長男）、關係人林明芳（次男）、林淑如（次女）、林
    淑惠（三女）4 名子女，有親屬系統表、除戶戶籍謄本、戶
    籍謄本在卷可稽。雖聲請人及關係人林明芳均表示願意擔任
    相對人之輔助人，惟關係人林明芳於本院100年8月30日訊問
    陳述：希望由伊與聲請人共同擔任相對人輔助人，因伊擔心
    相對人百年後，分不到財產，伊必須自己的兒子等語，足見
    關係人林明芳爭取共同擔任相對人之輔助人，顯係著重於本
    身及子女之利益，而非基於相對人之權益考量，或認聲請人
    有不適任之情形；且觀諸關係人林淑如於本院訊問時所陳：
    以往相對人是由聲請人及關係人林明芳輪流照顧，但輪到關
    係人林明芳照顧時，關係人林明芳因為工作緣故，偶爾會疏
    忽相對人之三餐，讓相對人變得暴躁等語，顯見關係人林明
    芳過往照顧相對人時，有未盡周全之處；反觀相對人之三餐
    及日常生活皆由聲請人照料，亦由聲請人處理雇用外籍看護
    照護相對人之相關事宜等情，業經聲請人陳明在卷，亦為關
    係人林明芳所不否認；且關係人林淑如、林淑惠均到庭表示
    曾詢問過相對人，相對人表示較習慣由聲請人照顧，且聲請
    人之照顧狀況較關係人林明芳良好，並獲相對人及關係人林
    淑如、林淑惠之信任，關係人林淑如、林淑惠均同意由聲請
    人單獨擔任相對人之輔助人，足見聲請人並無不適任相對人
    輔助人之情事。茲本院參酌前揭各節，認倘若由聲請人與關
    係人林明芳共同擔任輔助人，如遇雙方意見不合，或時間等
    方面無法相互配合之情形，恐將延誤相對人事務之處理，對
    於相對人並非有利，是由聲請人林明宗任輔助人，最能符合
    受相對人之最佳利益，爰選定聲請人林明宗為輔助人。
四、依民事訴訟法第608條第1項、第624條之1第3 項，裁定如主
    文。
中    華    民    國   100    年     9    月     2    日
                    家事法庭  法  官  郭妙俐
正本係照原本作成。
如不服本裁定關於選定輔助人之部分，應於送達後10日內向本院
提出抗告狀，並繳納抗告費新臺幣1000元；其餘關於輔助宣告之
部分，不得抗告。
中    華    民    國   100    年     9    月     2    日
                              書記官